臺灣板橋地方法院交通事件裁定
原處分機關　交通部公路總局臺北區監理所宜蘭監理站
異　議　人
即受處分人　乙○○
上列受處分人因違反道路交通管理處罰條例案件，對於交通部公
路總局臺北區監理所宜蘭監理站於96年8 月13日所為之處分（原
處分案號：宜監字第裁43-A6K901119號）聲明異議，本院裁定如
后：
    主  文
異議駁回。
    理  由
一、原處分意旨略以：異議人即受處分人乙○○於民國95年8 月
    15日13時20分許，駕駛車牌號碼BV-4431 號自用小貨車，沿
    臺北市○○○○道路由北往南方向行駛，行經環河快速道路
    第58號燈桿時，與甲○○所駕駛車牌號碼5566-DV 號休旅車
    發生擦撞而肇事，異議人於肇事後，未下車依規定為處置而
    駛離逃逸，經甲○○拍照存證並報警處理，嗣經警認異議人
    有駕車肇事，無人受傷或死亡而未依規定處置並逃逸之違規
    情形，予以製單舉發，再經原處分機關查證違規屬實，爰依
    道路交通管理處罰條例第62條第1 項，就該次違規行為，裁
    處罰鍰新臺幣3000元，吊扣駕駛執照3 個月，並施以道路交
    通安全講習。
二、異議意旨略以：該事故發生前，異議人係行駛於中間車道，
    ，當時對方駕駛人甲○○欲從內側車道駛入外側車道，因而
    擦撞異議人之車輛，該事故係由對方駕駛甲○○所肇事，當
    時異議人認為不太嚴重，因此不予理會而駛離，惟對方卻報
    警並指異議人肇事逃逸。為此，實難甘服，爰依法聲明異議
    ，請求撤銷原處分云云。
三、按汽車駕駛人駕駛汽車肇事，無人受傷或死亡而未依規定處
    置者，處新臺幣一千元以上三千元以下罰鍰；逃逸者，並吊
    扣其駕駛執照一個月至三個月；汽車駕駛人違規肇事受吊扣
    駕駛執照處分者，應接受道路交通安全講習，道路交通管理
    處罰條例第62條第1 項、第24條第1 項第1 款分別定有明文
    。次按道路交通事故處理辦法第3 條規定：「發生道路交通
    事故，駕駛人或肇事人應先為下列處置：一、事故地點在車
    道或路肩者，應在適當距離處豎立車輛故障標誌或其他明顯
    警告設施，事故現場排除後應即撤除。．．四、不得任意移
    動肇事車輛及現場痕跡證據。但無人傷亡且車輛尚能行駛，
    或有人受傷且當事人均同意移置車輛時，應先標繪車輛位置
    及現場痕跡證據後，將車輛移置不妨礙交通之處所。五、通
    知警察機關。但無人受傷或死亡且當事人當場自行和解者，
    不在此限。」則汽車駕駛人駕駛汽車肇事，無人受傷或死亡
    時，自應依道路交通事故處理辦法第3 條第1 款、第4 款、
    第5 款之規定為處置。觀諸道路交通管理處罰條例第62條第
    1 項之立法意旨，係在維護肇事現場以利肇事責任之鑑定，
    意即汽車肇事，駕駛人有無違反交通規則及有無過失，仍須
    待調查認定，並非駕駛人可以自行認定，為保持肇事現場，
    以利調查鑑定，規定肇事後不得自認無責任後而自行離開現
    場。是汽車駕駛人駕駛汽車發生交通事故，其無人傷亡且車
    輛尚能行駛者，不論其責任之歸屬為何，應在適當距離處豎
    立車輛故障標誌或其他明顯警告設施，並標繪車輛位置及現
    場痕跡證據後，將車輛移置不妨礙交通之處所；在無人受傷
    或死亡之情形，除當事人間當場自行和解者外，仍應通知警
    察機關。是汽車駕駛人於肇事後，未依規定處置，即駛離現
    場，已足使現場被破壞，有礙肇事責任之鑑定，即應依道路
    交通管理處罰條例第62條第1 項規定處罰。
四、訊據異議人乙○○固不諱於上開時、地駕駛自用小貨車與甲
    ○○駕駛車牌號碼5566-DV 號休旅車發生擦撞之事實，惟矢
    口否認有何違反道路交通管理處罰條例之行為，辯稱：係甲
    ○○駕駛之車輛擦撞伊所駕駛自用小貨車，甲○○所駕駛之
    車輛並未停下來，並把車窗搖下來質問伊碰撞他的車子，伊
    說沒有，當時伊以為沒有什麼事情，所以就將車子開走云云
    。經查，本件異議人乙○○於前揭時、地與甲○○所駕駛之
    車牌號碼5566-DV 號休旅車發生擦撞後，未停車以豎立標誌
    或警告設施，並對車輛位置及現場痕跡證據為適當標繪，且
    未與甲○○當場達成和解或經其同意，亦未通知警察機關，
    即將車輛駛離，嗣由甲○○報警處理等情，已為異議人於本
    院訊問時所不爭，並有臺北市政府萬華分局96年10月16日北
    市警萬分交字第09633629100 號函附臺北市政府警察局萬華
    分局交通分隊A3類道路交通事故調查報告表、道路交通事故
    現場圖、道路交通事故補充資料表、交通事故談話紀錄表、
    疑似道路交通事故肇事逃逸追查表及照片8 幀等在卷可憑，
    則本件異議人駕駛汽車肇事，無人受傷或死亡時，未依道路
    交通事故處理辦法第3 條第1 款、第4 款、第5 款之規定為
    處置，即逕自駛離現場，已甚明確。而證人甲○○亦到庭具
    結證稱：伊之車子在95年8 月間下午時，在環河快速道路被
    撞到，當時伊開5566DV號休旅車，單向總共有三線道，伊是
    開中間車道，右邊即外側車道有一輛小貨車準備超車，因為
    從右後方滑過來，該小貨車載貨很多，重心不穩，所以擦撞
    到伊車子右後方，就是撞到車輪的板金，再往前滑，撞到伊
    車子後照鏡，該小貨車又馬上轉入中間車道，往中和的高架
    橋跑掉，伊馬上在現場慢慢靠右，就打電話報案，因為伊有
    保險，所以一定要報案，等了一會，交通警察就來製作筆錄
    ．．當時伊有拿手機照下小貨車車號，因為伊被撞後，伊看
    到他逃走，就趕快拿手機把小貨車的車號照下來，警方來時
    ，伊有告知警方小貨車的車號，警察有寄照片給我，當時伊
    所拍的車號是ＢＶ4431號等語（見本院96年11月20日訊問筆
    錄），參諸證人甲○○所庭呈攝有小貨車之手機相片，經本
    院當庭提示予異議人，異議人亦坦言該照片中行駛於外側車
    道之小貨車確係其於案發當時所駕駛之小貨車等情（見本院
    96年11月20日訊問筆錄第4 頁），則證人甲○○所證述其所
    駕駛之自小客車與異議人所駕駛之小貨車發生擦撞後，異議
    人駕車逃逸，其隨即以手機拍攝肇事逃逸車輛乙節，應屬可
    信。從而，異議人於上開無人受傷或死亡之交通事故發生後
    ，既未依規定處置，嗣並駛離現場逃逸，至為灼然，異議人
    前揭所辯，顯係卸責之詞，無足採信。。
五、綜上，異議人於前揭時、地駕駛上開汽車肇事，無人受傷或
    死亡而未依規定處置並逃逸之違規事實，洵堪認定。原處分
    機關依道路交通管理處罰條例第62條第1 項之規定，就異議
    人前揭違規行為，裁處罰鍰新臺幣3000元，吊扣駕駛執照3
    個月，並施以道路交通安全講習，於法並無不合，本件異議
    為無理由，應予駁回。
六、依道路交通案件處理辦法第19條，裁定如主文。
中　　華　　民　　國　　96　　年　　12　　月　　12　　日
                      交通法庭  法　官  林海祥
上列正本證明與原本無異。
如不服本裁定，應於裁定送達後5日內敘明抗告理由，向本院提
出抗告狀。
                                書記官　陳金鳳
中　　華　　民　　國　　96　　年　　12　　月　　13　　日
